【裁判字號】    97,聲,55
【裁判日期】    970110
【裁判案由】    返還擔保金
【裁判全文】
臺灣臺中地方法院民事裁定  97年度聲字第55號
聲  請  人  荷商荷蘭銀行股份有限公司台北分公司
法定代理人  甲○○
相  對  人  乙○○
上列聲請人聲請返還擔保金事件，本院裁定如下：
    主      文
本院九十三年度存字第三五二五號提存事件聲請人所提存之擔保
金新台幣陸萬參仟元，准予返還。
聲請程序費用由相對人負擔。
    理      由
一、按訴訟終結後，供擔保人證明已定20日以上之期間，催告受
    擔保利益人行使權利而未行使或法院依供擔保人之聲請，通
    知受擔保利益人於一定期間內行使權利並向法院為行使權利
    之證明而未證明者，法院應依供擔保人之聲請，以裁定命返
    還其提存物，民事訴訟法第104條第1項第3款定有明文。另
    依同法第106條，前開規定於其他依法令供訴訟上之擔保者
    準用之。所謂之「訴訟終結」，從廣義解釋，包括執行程序
    終結在內，亦即指假扣押裁定及假扣押執行程序均不存在者
    而言。是債權人提供擔保金為假扣押之執行後，如未撤回假
    扣押之執行，則於假扣押之標的交付執行時，於假扣押所欲
    保全之債權於執行程序分配終結確定未受分配時，自可認與
    民事訴訟法第104條第1項第2款所定之「訴訟終結」相當。
二、本件聲請意旨略以：聲請人前遵本院93年度裁全字第5630號
    民事假扣押裁定，為擔保相對人因假扣押所受之損害，曾以
    93年度存字第3525號提存事件為擔保相對人因假扣押所受之
    損害，提供新台幣（下同）63,000元為擔保金，並實施假扣
    押。玆因假扣押執行標的財產已遭其他債權人執行拍賣，執
    行程序業已終結，聲請人並已撤銷假扣押之裁定，復以存證
    信函催告限期主張權利，相對人迄未行使權利，爰依民事訴
    訟法第104條之規定，請求裁定准予返還擔保金，並提出本
    院93年度存字第3525號提存書、國庫存款收款書、93年度裁
    全字第5630號民事裁定、囑託塗銷查封及抵押權登記函、94
    年度裁全聲字第632號民事裁定、裁定確定證明書、存證信
    函及郵政掛號收件回執各一份為證。
三、經查，本件假扣押執行之標的財產已交付執行，聲請人就假
    扣押所欲保全之債權於執行程序分配終結已確定未受分配等
    情，業經本院調取本院94年度執字第3236號清償債務執行卷
    宗及本院93年度裁全字第5630號、93年度執全字第2335號、
    94年度裁全聲字第632號、93年度存字第3525號卷宗查閱明
    確，是揆諸首開說明，應認與民事訴訟法第104條第1項第3
    款所定之「訴訟終結」相當，而聲請人復以存證信函催告限
    期主張權利，相對人迄未行使，是聲請人聲請返還本件擔保
    金，核無不合，應予准許。
四、依民事訴訟法第95條、第78條裁定如主文。
中    華    民    國    97    年    1     月    10    日
                  民事第二庭    法  官  陳秋月
正本係照原本作成
如不服本裁定應於送達後10日內向本院提出抗告狀，並繳納抗告
費新臺幣1,000元。
中    華    民    國    97    年    1     月    10    日
                                書記官  張皇清


司法院資訊處製作；財團法人民間司法改革基金會備份。
